臺灣高雄地方法院民事判決　　　　　　　100年度訴字第569號
原　　　告　周玟琪
訴訟代理人　黃清江律師
被　　　告　鍾秀芝
訴訟代理人　康進益律師
上列當事人間因妨害家庭案件，原告於刑事訴訟程序中提起附帶
民事訴訟請求損害賠償，經本院刑事庭裁定移送前來（99年度審
簡附民字第294 號），經本院於民國100 年4 月21日言詞辯論終
結，判決如下：
    主      文
被告應給付原告新台幣參拾萬元，及自民國九十九年十一月一日
起至清償日止按年息百分之五計算之利息。
原告其餘之訴駁回。
訴訟費用由被告負擔二十分之三，餘由原告負擔。
本判決關於原告勝訴部分得假執行。但被告如以新台幣參拾萬元
為原告預供擔保，得免為假執行。
原告其餘假執行之聲請駁回。
    事實及理由
一、原告主張：伊與訴外人熊彬成為夫妻關係。被告明知熊彬成
    為有配偶之人，竟自民國94年起至98年12月止，於高雄市○
    ○○路653 號之被告之租屋處，與熊彬成發生性行為多次，
    並致鍾秀芝懷孕，被告並於99年2 月19日進行人工流產手術
    被告之上開行為，業經本院以99年度簡字第1174號刑事簡易
    判決判處有期徒刑6 月確定，且破壞伊家庭之圓滿，侵害伊
    基於婚姻關係配偶之人格法益，致伊精神上受有重大痛苦，
    伊自得請求被告給付精神慰撫金新台幣（下同）200 萬元。
    爰依民法侵權行為之法律關係，提起本件訴訟。並聲明：(一)
    被告應給付原告200 萬元，及自起訴狀繕本送達之翌日起至
    清償日止按年息5 ％計算之利息。(二)願供擔保請准宣告假執
    行。
二、被告則以：伊坦承有刑事妨害家庭案件之事實，伊在獲知懷
    孕後，原告請熊彬成轉告伊，要伊拿掉小孩，就不追究一切
    法律責任，否則對伊提告，故兩造間已成立「拿掉小孩，就
    不追究一切法律責任」之契約，原告自不得再為本件之請求
    。若得請求，請求賠償金額過高等語，資為抗辯。並聲明：
    (一)原告之訴駁回。(二)如受不利判決，願供擔保請准宣告免為
    假執行。
三、兩造不爭執之事項：
  (一)被告明知熊彬成係原告之夫，自94年起至98年12月止多次發
    生性行為，被告並因此懷孕。
  (二)被告於99年2月19日進行人工流產手術。
  (三)被告之上開行為，業經本院以99年度簡字第1174號刑事簡易
    判決，以相姦罪判處有期徒刑2 月及4 月，應執行有期徒刑
    6月確定。
四、本件之爭點：兩造間是否已有效成立「拿掉小孩，就不追究
    一切法律責任」之契約？若已有效成立，原告得否依侵權行
    為之法律關係，向被告請求精神慰撫金？若原告仍得請求，
    其得請求之精神慰撫金以若干為適當？
  (一)被告辯稱：原告請熊彬成轉告伊，要伊拿掉小孩，就不追究
    一切法律責任，否則對伊提告，故兩造間已成立「拿掉小孩
    ，就不追究一切法律責任」之契約云云，惟為原告所否認。
    經查，熊彬成於本院到庭固證稱：兩造間就「拿掉小孩，就
    不追究一切法律責任」乙事，並未直接洽談過。去年某日，
    伊知悉被告懷孕，因伊喜歡小孩，希望被告將小孩留下來，
    但伊妻堅持要伊轉告被告拿掉小孩，即不追究一切法律責任
    ，伊即將之轉告被告，事後被告將小孩拿掉，伊妻仍對被告
    提起告訴等語（見本院卷第47頁）。惟查，熊彬成係兩造間
    婚姻糾紛之關鍵人物，且仍希望保有非婚生子女，是其所為
    之上開證詞，尚難無偏頗之虞而得逕信。又綜觀被告提出其
    所稱由原告撰寫而尚未經兩造簽名確認之和解書多份（見本
    院卷第34-37 頁）之全文內容，其中與被告上開辯詞有關之
    條文，係載：「甲方（即被告）提出目前無懷孕的醫師證明
    。如有懷孕（10-22 週），進行DNA 鑑定，確認其懷孕胎兒
    與熊彬成無親子關係。」、「甲方保證於簽署本和解書時，
    絕無懷有熊彬成的胎兒。如過去曾懷有熊彬成的胎兒，需提
    出證明，否則視同沒有。」、「甲方如確實做到與接受以上
    和解內容，乙方（即原告）承諾二日之內撤回99年3 月5日
    在高雄市刑警大隊對甲方所提出的妨害家庭告訴。」等語，
    其上並未有「拿掉小孩，就不追究一切法律責任」之類似文
    句，且兩造間亦未當面達成該協議，則被告上開辯詞，殊有
    可疑。縱令為真，然生命無價且具有專屬性，任何人均無權
    剝奪他人之生命，即便係尚未出生之胎兒亦同，故以「拿掉
    小孩，就不追究一切法律責任」即剝奪胎兒之生命權為契約
    之內容，該法律行為之標的有背於公共秩序及善良風俗，依
    民法第72條之規定，應屬無效。
  (二)按因故意或過失，不法侵害他人之權利者，負損害賠償責任
    。故意以背於善良風俗之方法，加損害於他人者亦同；不法
    侵害他人之身體、健康、名譽、自由、信用、隱私、貞操，
    或不法侵害其他人格法益而情節重大者，被害人雖非財產上
    之損害，亦得請求賠償相當之金額，又前開規定，於不法侵
    害他人基於父、母、子女或配偶關係之身分法益而情節重大
    者，準用之，民法第184 條第1 項、第195 條第1 項、第3
    項定有明文。查被告明知熊彬成為原告之夫，為有配偶之人
    ，仍於原告婚姻關係存續中發生相姦行為，所為業已侵害原
    告基於配偶關係之身分法益，且其情節亦屬重大，原告於精
    神上應受有痛苦可堪認定，揆諸前揭法律規定，原告自得向
    被告請求賠償精神上之損害。次查，原告獲有博士學位，現
    任職於國立大學副教授，於98年間所得共計150 餘萬元，有
    投資11筆，其名下並無任何不動產；被告係碩士肄業，於98
    年間所得為66餘萬元，其名下並無任何不動產，此為兩造所
    自陳在卷，並有稅務電子閘門財產所得調件明細表在卷可稽
    ，爰審酌兩造教育程度、經濟狀況、社會地位、損害程度等
    一切情狀，認以原告請求200 萬元之慰撫金實屬過高，本院
    認應以30萬元較為適當，從而，本件原告依侵權行為損害賠
    償之法律關係，訴請被告應給付30萬元，及自起訴狀繕本送
    達翌日即99年11月1 日起至清償日止，按年息5 ％計算之利
    息，為有理由，應予准許，其逾此部份範圍外之請求，即屬
    無據，應予駁回。
五、兩造均陳明願供擔保，請准宣告假執行或免為假執行，本件
    主文第1 項係所命給付之金額未逾50萬元之判決，依民事訴
    訟法第389 條第1 項第5 款之規定，自應依職權宣告假執行
    ，並酌定免為假執行如主文所示之之擔保金額。至原告敗訴
    部分，其假執行之聲請，已失所附麗，應併予駁回。
六、結論：原告之訴為一部有理由、一部無理由，依民事訴訟法
    第79條、第389 條第1 項第5 款、第392 條，判決如主文。
中    華    民    國   100    年    4     月    29    日
                    民事鳳山分庭法  官  何悅芳
以上正本係照原本作成。
如對本判決上訴，須於判決送達後20日內向本院提出上訴狀。如
委任律師提起上訴者，應一併繳納上訴審裁判費。
中    華    民    國   100    年    4     月    29    日
                                書記官  陳俐嫺